【裁判字號】    99,消債更,7
【裁判日期】    990223
【裁判案由】    更生事件
【裁判全文】
臺灣臺中地方法院民事裁定             99年度消債更字第7號
    聲  請  人
    即  債務人  癸○○
    代  理  人  鄭運才  律師
    複  代理人  曾冠程
    相  對  人
    即  債權人  丙○(台灣)商業銀行股份有限公司
                （含「美商丙○銀行股份有限公司」）
    法定代理人  甲○○
    相  對  人
    即  債權人  荷商荷蘭銀行股份有限公司台北分公司
    法定代理人  壬○○
    代  理  人  戊○○
    相  對  人
    即  債權人  台中商業銀行股份有限公司
    法定代理人  辛○○
    代  理  人  王正東
    相  對  人
    即  債權人  聯邦商業銀行股份有限公司
    法定代理人  乙○○
    代  理  人  張壯吉
    相  對  人
    即  債權人  遠東國際商業銀行股份有限公司
                （原「友邦國際信用卡股份有限公司」）
    法定代理人  丁○○
    代  理  人  趙景武
    相  對  人
    即  債權人  大眾商業銀行股份有限公司
    法定代理人  己○○
    代  理  人  林錦田
    相  對  人
    即  債權人  中國信託商業銀行股份有限公司
    法定代理人  庚○○○○
    代  理  人  鄭資華
上列當事人間消費者債務清理事件，債務人聲請更生，本院裁定
如下：
    主    文
聲請人即債務人癸○○自中華民國99年 2月23日16時起開始更生
程序。
    理    由
一、按債務人與金融機構協商成立者，不得聲請更生或清算，但
    因不可歸責於己之事由，致履行顯有重大困難者，不在此限
    ；本條例施行前，債務人依金融主管機關協調成立之中華民
    國銀行公會會員辦理消費金融案件無擔保債務協商機制與金
    融機構成立之協商，準用前項之規定，消費者債務清理條例
    第151條第5項、第 6項分別定有明文。又聲請更生或清算不
    合程式或不備其他要件者，法院應以裁定駁回之，但其情形
    可以補正者，法院應定期間先命補正，復為同條例第八條所
    明定。
二、本件聲請人即債務人聲請意旨略以：因聲請人之財產及收入
    不足以清償債務（無擔保債務 1,213,738元，另有有擔保務
    ），於消費者債務清理條例施行後，曾以書面向最大債權銀
    行「臺灣土地銀行股份有限公司」，請求共同協商債務清償
    方案而成立｛於98年 2月28日與臺灣土地銀行股份有限公司
    、丙○（台灣）商業銀行股份有限公司、荷商荷蘭銀行股份
    有限公司台北分公司、台中商業銀行股份有限公司、聯邦商
    業銀行股份有限公司、遠東國際商業銀行股份有限公司、台
    新國際商業銀行股份有限公司、大眾商業銀行股份有限公司
    、中國信託商業銀行股份有限公司、友邦國際信用卡股份有
    限公司協商成立，自98年 3月10日起分180期，利率4.00%，
    每月清償 8,978元，並經台灣台北地方法院以98年度消債核
    字第5896號民事裁定予以認可｝。嗣因積欠地下錢莊20萬元
    債務，於98年6月間利滾利債務增加至約100萬元，在地下錢
    莊逼迫下把房子賣掉得款 2,450,000元，先償還台灣土地銀
    行房貸、信貸1,430,518元、台新銀行368,204元後，剩餘的
    錢為地下錢莊拿走，導致無法還款（聲請更生時債務1,155,
    672元），爰請求准予裁定開始更生生活等語。
三、然查，本件經依職權向各金融機關債權人函查債務人消費明
    細紀錄顯示，債務人消費內容多為直銷業務｛AGAPE UNITED
    PTY LTD 、超合康開發公司、愛佳倍國際公司、百倍利公司
    、農盟國際企業公司、賀寶芙公司、美樂家公司、美商嘉康
    利、歐蓓育生活事業、源溢沛國際公司、嬴家生活國際公司
    、漢承國際公司、數位網路金流--礎豐事業公司、數位網路
    金流--台灣京阜事業公司｝、電子（致殿科技公司、永大數
    位動力公司、安瑟數位科技公司、全國電子、台興電子、大
    同綜合訊電公司）、財團法人臺灣福音書房（99,714元、90
    ,000元、50,000元、50,000元、87,303元、37,200元、48,0
    00元、54,000元、49,600元、59,999元）、其他（ANNUAL M
    EMBERSHIP FEE、齊揚企業、 EN101.、FFI000-000-0000-IL
    ）、信用貸款（93年7月8日240,000元、93年8月3日200,000
    元、93年8月19日200,000元、94年3月22日600,000元、97年
    4月18日190,000元、97年8月15日39,996元、97年8月29日10
    0,000元、97年9月26日50,000元）、代償債務（94年 4月18
    日120,000元） 、保險（太平產物、友聯產物）等，而其每
    月消費額度時有逾越薪資總額之情事，此有債權人提出之消
    費帳明細附卷可稽，且債務人於本院訊問時自承（財團法人
    臺灣福音書房的消費為何？）那是我之前上班工作的地方，
    是教會賣書的地方，因為要向台北總書店進宗教方面的書，
    所以刷卡以取得銀行的紅利點數或回饋、福音書房是出版商
    ，當時在台中書報站工作，目前還在，在復興路3段479號。
    （安瑟數位科技的消費為何？）那是NOVA資訊廣場賣電子產
    品，我是代客戶買 PDA，致殿科技公司應該也是在NOVA，滿
    漢承國際也是傳銷公司等語，據此，債務人上述消費性質非
    生活必要之支出，而係奢侈、浪費、投機之性質。惟因債務
    人既因債務負擔沈重，本院仍准其更生。
四、又債務人之消費內容既如前述，核與消費者債務清理條例第
    134條第4款所稱：「浪費、賭博或其他投機行為，致財產顯
    然減少或負擔過重之債務」等不免責事由相當。再經本院訊
    問各該債權人亦表明反對債務人之更生聲請，未來本件更生
    程序，恐將因其更生方案無法獲致債權人會議通過或法院認
    可而宣告清算，徒增程序勞費，欠缺實益。惟，本院仍認應
    准債務人進入更生程序，提供其更生方案付諸表決之機會，
    爰裁定如主文。
中    華    民    國    99    年    2     月    23    日
                  民事庭法  官  顏世傑
上為正本係照原本作成
本件不得抗告
本裁定已於99年2月23日16時公告。
中    華    民    國    99    年    2     月    23    日
                        書記官  吳美鳳

司法院資訊處製作；財團法人民間司法改革基金會備份。
